【裁判字號】    99,交易,78
【裁判日期】    990824
【裁判案由】    過失傷害
【裁判全文】
臺灣高雄地方法院刑事判決              99年度交易字第78號
公  訴  人  臺灣高雄地方法院檢察署檢察官
被      告  甲○○
上列被告因過失傷害案件，經檢察官提起公訴（99年度偵字第51
63號），本院判決如下：
    主  文
甲○○犯過失傷害罪，處拘役伍拾日，如易科罰金，以新臺幣壹
仟元折算壹日。
    事  實
一、甲○○考領有普通小型車之駕駛執照，於民國98年8 月28日
    22時50分許，駕駛車牌號碼UH-8547 號自小客車，沿國道1
    號高速公路內側車道由南往北方向行駛。因謝政霖所駕駛車
    牌號碼2P-0795 號於行經349.3 公里處時，與同向前方盧雪
    芳所駕駛車牌號碼CP-5962 號發生擦撞，適行駛在後由乙○
    ○所駕駛車牌號碼6953-XM 廂型車，未保持行車安全距離而
    追撞謝政霖上開自小客車，謝政霖之車輛再推撞盧雪芳自小
    客車，而乙○○所駕駛之廂型車因而緊急煞車打滑橫置於謝
    政霖及盧雪芳上開自小客車前方之內側車道上，上開3 輛車
    子即因該車禍事故而暫停在前揭地點。甲○○於行車駕駛時
    ，本應注意車前狀況，並隨時採取必要之安全措施，行駛於
    高速公路行駛，前後兩車間應保持行車安全距離，而當時狀
    況天候晴，雖為夜間但有照明，道路無缺陷、無障礙物，視
    距良好，客觀環境上亦無不能注意之情事，竟於行經上開地
    點時，疏未注意前揭已發生事故之車輛，煞車不及而追撞謝
    政霖之自小客車，使謝政霖車輛再推撞盧雪芳自小客車，盧
    雪芳所駕駛之自小客車復推撞乙○○廂型車左側車身，致乙
    ○○車內正下車之乘客涂茹玉受猛烈撞擊而摔出、倒地於車
    外，受有右膝挫傷瘀血、四肢多處擦挫傷等傷害。
二、案經涂茹玉訴由臺灣高雄地方法院檢察署檢察官偵查起訴。
    理  由
一、按被告以外之人於審判外之陳述，雖不符刑事訴訟法第159
    條之1 至第159 條之4 之規定，而經當事人於審判程序同意
    作為證據，法院審酌該言詞陳述或書面陳述作成時之情況，
    認為適當者，亦得為證據，刑事訴訟法第159 條之5 第1 項
    定有明文。本件檢察官、被告於本院審判程序時，就本判決
    所引用審判外之言詞或書面陳述，均明示同意有證據能力，
    本院審酌該具有傳聞證據性質之證據，其取得過程並無瑕疵
    ，與待證事實具有關聯性，證明力非明顯過低，以之作為證
    據係屬適當，認俱得為證據。
二、訊據被告甲○○固坦於前揭之時、地，駕駛車牌號碼UH-854
    7 號自小客車，因煞車不及而與謝政霖所駕駛車牌號碼2P-0
    795 號自小客車發生追撞，惟矢口否認有過失傷害之犯行，
    辯稱：被害人涂茹玉乘坐由乙○○所駕駛之車牌號碼6953-X
    M 號廂型車，已因追撞謝政霖駕駛之自小客車而打滑於內側
    車道，涂茹玉所受之傷勢可能為此一追撞、打滑所致，應非
    伊追撞謝政霖車輛所造成云云。
三、經查：
（一）謝政霖所駕駛車牌號碼2P-0795 號自小客車，於上揭時間
      由南往北行經349.3 公里處時，與同向前方盧雪芳所駕駛
      車牌號碼CP-5962 號發生擦撞。而行駛在後由乙○○所駕
      駛車牌號碼6953-XM 廂型車，其上副駕駛座搭載謝秝洋、
      中間座位（廂型車連同駕駛座，共計有3 排座位）搭載被
      害人涂茹玉，因未保持行車安全距離而追撞謝政霖上開自
      小客車，乙○○所駕駛之廂型車因此緊急煞車、打滑橫置
      於謝政霖及盧雪芳上開自小客車前方之內側車道上。上開
      3 輛車輛發生車禍後，適被告甲○○駕駛車牌號碼UH-854
      7 號自小客車行經該處，因未保持行車安全距離，煞車不
      及而追撞謝政霖自小客車，導致謝政霖自小客車再推撞盧
      雪芳自小客車，盧雪芳之自小客車復推撞乙○○之廂型車
      。而乘坐於乙○○廂型車上之涂茹玉，於上開車禍中受有
      右膝挫傷瘀血、四肢多處擦挫傷等情（被害人另受有頭部
      鈍傷併腦震盪之傷害，惟被害人證述係跌趴於車外後，另
      遭外物飛來砸到所致，且檢察官起訴事實亦未包括被害人
      上開之傷害，故本院自無庸審酌此部分傷害之事實），業
      經證人盧雪芳、謝政霖、乙○○、涂茹玉於警詢及偵訊，
      證人即現場處理車禍事故之員警趙義正於偵訊時證述綦詳
      ，並有道路交通事故現場圖、道路交通事故調查報告（一
      ）（二）、國道公路警察局道路交通事故談話紀錄表、高
      雄榮民總醫院診斷證明書各1 份及現場照片共32張在卷可
      稽（偵卷第4 頁、第13頁至第20頁、第23頁至第43頁）；
      上開車禍事故經送臺灣省高屏彭區車輛行車事故鑑定委員
      會進行鑑定，其鑑定之肇事經過核與上開所述一致，復有
      前揭鑑定委員會高屏澎區980827案鑑定意見書1 份可佐（
      偵卷第6 頁），亦為被告所不爭，此部分事實，應堪認定
      。
（二）按汽車行駛時，駕駛人應注意車前狀況，並隨時採取必要
      之安全措施；汽車行駛高速公路及快速公路，前後兩車間
      之行車安全距離，應保持隨時可以煞停之距離，道路交通
      安全規則第94條第3 項、高速公路及快速公路交通管制規
      則第6 條第2 項分別定有明文。查被告甲○○合法考領普
      通小型車駕照，有電子閘門證號查詢汽車駕駛人1 份附卷
      可參（本院卷第44頁），自應對於上開交通安全規則知之
      甚稔，亦為其行車駕駛時應注意之事項，且肇事當時天候
      晴，雖為夜間但有照明，道路無缺陷、無障礙物，視距良
      好等情，復有內政部警政署國道公路警察局道路交通事故
      調查報告表（一）1 份（偵卷第15頁）存卷可考。足徵依
      當時狀況，被告客觀上並無不能注意之情狀，竟疏未注意
      ，無法於前方有突發狀況時，及時將所駕駛之車輛煞停，
      以致追撞謝政霖駕駛之自小客車，進而發生前揭所述之後
      續推撞。是被告未注意車前狀況及汽車行駛高速公路上未
      保持可隨時煞停之安全距離，應有過失乙情，亦堪認定。
（三）證人乙○○於本院審理時證稱：當時我車速保持在100 公
      里/ 小時，因為有1 部大卡車擋在我前面，我看到謝政霖
      的車時，閃避已經太慢了，所以就一直轉方向盤，應該是
      有把謝政霖的車甩到（臺語音譯，應指有擦撞之意），我
      駕駛的車子到前方的護欄處停下，並有稍微擦撞到護欄等
      語明確（本院卷第31頁背面），復觀乙○○所駕駛之廂型
      車僅車頭左側、車身及車尾右側車體稍微受損，並未如同
      謝政霖、盧雪芳或被告乘坐之車輛有車頭、車尾嚴重毀損
      之情形，亦有卷附之車禍現場照片可佐（本院卷第27頁至
      第43頁）。故依上開證人之證述並對照現場照片可知，以
      高速公路高速行駛之速度加以研判，乙○○駕駛之廂型車
      如直接撞及謝政霖或盧雪芳之自小客車，則其車體應非僅
      有前述之毀損，且廂型車肇事後之位置亦應在謝政霖、盧
      雪芳車子之後側，而非煞車停止於上開2 輛車子之前方，
      是乙○○之廂型車係輕微追撞或擦撞謝政霖之自小客車，
      並緊急煞車、打滑至謝政霖及盧雪芳車子前方橫置之事實
      ，足堪認定。因證人涂茹玉證述當時發現有狀況時，已經
      趕快坐起來，並抓住座椅等語（本院卷第34頁），則於前
      揭所述車禍肇事過程中，涂茹玉應可機警手抓座椅防止身
      體碰撞車內之設備，而該廂型車並非直接追撞前方車輛，
      證人劉秝洋及乙○○亦均證稱於該次車禍中，並未受有任
      何傷害等情無訛（本院卷第35頁），足徵其衝撞力道非強
      。是涂茹玉所稱其受有右膝挫傷瘀血及四肢多處擦挫傷之
      傷害，並非上開車禍過程中所致等語，即非不可採信。
（四）次按刑法上之過失，其過失行為與結果間，在客觀上有相
      當因果關係始得成立。所謂相當因果關係，係指依經驗法
      則，綜合行為當時所存在之一切事實，為客觀之事後審查
      ，認為在一般情形下，有此環境、有此行為之同一條件，
      均可發生同一之結果者，則該條件即為發生結果之相當條
      件，行為與結果即有相當之因果關係。反之，若在一般情
      形下，有此同一條件存在，而依客觀之審查，認為不必皆
      發生此結果者，則該條件與結果不相當，不過為偶然之事
      實而已，其行為與結果間即無相當因果關係（最高法院76
      年臺上字第192 號判例參照）。查證人劉秝洋於本院審理
      時證稱：我當時坐在乙○○駕駛之廂型車副駕駛座上，車
      禍發生後，我先下車，乙○○也下車，當時我阿姨（即被
      害人涂茹玉，下同）在車上找鞋子尚未下車，亦未受傷。
      下車後，我走去前面問謝政霖有無報警，當我正要回去時
      ，謝政霖的車就飛過來，差點撞到我，我回頭看，阿姨人
      就在車子外面，她的傷勢是在第2 次撞擊時（即被告追撞
      謝政霖自小客車，謝政霖車子再推撞盧雪芳自小客車，盧
      雪芳車子復推撞乙○○廂型車之情形，下同），因整個人
      趴在車子外面所致等語明確（本院卷第29頁、第30頁），
      核與證人乙○○於本院審理時具結證述：當時為閃避謝政
      霖的車子，我駕駛的車子即甩到前方的護欄處停下，並有
      稍微擦撞到護欄，涂茹玉因為要找拖鞋，沒有下車，亦未
      受有任何傷害。後來我下車去看謝政霖的車是怎樣，結果
      被告就從面追撞謝政霖的車，並推撞我的車，涂茹玉此時
      正要起身，因上開之推撞而受傷等情相符（本院卷第31頁
      背面、第32頁、第33頁），亦與證人涂茹玉於本院審理結
      證：我知道車子（指乙○○所駕駛之廂型車）沒有直接撞
      上去，有開出去又到前面去，到前面去時，他們（指乙○
      ○及劉秝洋）就說要趕快下車，本來要打開駕駛座的車門
      ，結果駕駛座車門旁有1 部車輛，所以劉秝洋就先下車，
      接著換乙○○下車。他們2 人下車後，就要走到前面去跟
      那2 部車說，當時我沒有穿著拖鞋，我拿著拖鞋要穿並打
      開車門，還沒有完全打開時，車子就撞過來，我就跌趴在
      馬路上乙節一致（本院卷第33頁背面）。因證人乙○○、
      劉秝洋證述涂茹玉受傷之始末與涂茹玉所證述之情節並無
      歧異之處，且涂茹玉身體之傷勢並非因乙○○所駕駛之廂
      型車與謝政霖駕駛之自小客車發生追撞、打滑而於車內所
      造成之事實，亦經本院審認如上，而涂茹玉所受之傷勢係
      右膝挫傷瘀血及四肢多處擦挫傷，此與無預警遭衝撞而跌
      趴在地上，手腳著地受傷之位置更無不符之情，是涂茹玉
      於該次車禍所受之上開傷勢，應係其於步出車外時，適被
      告所駕駛之車輛第2 次撞擊並推撞廂型車而跌倒所致之事
      實，足堪認定。從而，被告因有未注意車前狀況及於高速
      公路上與前車未保持可隨時煞停之安全距離之過失，且被
      害人涂茹玉所受之傷勢，係因被告追撞謝政霖所駕駛自小
      客車，進而推撞前方盧雪芳之自小客車，復推撞乙○○駕
      駛之廂型車所致，依前揭判例意旨，被告之過失行為，與
      被害人涂茹玉所受之傷勢間，自應具有相當因果關係無訛
      。
（五）綜上所述，被告過失傷害犯行，事證明確，堪以認定，應
      依法論科。
四、核被告所為，係犯刑法第284 條第1 項之過失傷害罪。爰審
    酌被告深夜行駛汽車於高速公路上，在高速行駛狀況下應提
    高警覺並注意車前狀況，竟疏未注意，亦未保持隨時可煞停
    之安全距離，而追撞前方車輛致被害人受有右膝挫傷瘀血及
    四肢多處擦挫傷等傷勢，造成其身體上之損害及精神上之痛
    苦，且犯後否認犯行，態度非佳，又於事發至今仍無法與被
    害人達成和解，賠償其損害，所為實有不該，惟念及被告並
    無任何犯罪前科，素行良好，且其本身亦因此次車禍而受有
    身體之傷害，暨參酌犯罪動機、目的等一切情狀，量處如主
    文所示之刑並諭知易科罰金折算標準，以示懲儆。
據上論斷，應依刑事訴訟法第299 條第1 項前段，刑法第284 條
第1 項前段、第41條第1 項前段，刑法施行法第1 條之1 ，判決
如主文。
本案經檢察官黃子宜到庭執行職務。
中    華    民    國    99    年    8     月    24    日
                    交通法庭  審判長法  官  黃建榮
                                    法  官  楊珮瑛
                                    法  官  林勳煜
以上正本證明與原本無異。
如不服本判決應於收受送達後10日內向本院提出上訴書狀，並應
敘述具體理由；如未敘述上訴理由者，應於上訴期間屆滿後20日
內向本院補提理由書（均須按他造當事人之人數附繕本）「切勿
逕送上級法院」。
中    華    民    國    99    年    8     月    24    日
                                    書記官  莊正彬
附錄本案論罪科刑法條全文
中華民國刑法第284條
因過失傷害人者，處六月以下有期徒刑、拘役或五百元以下罰金
，致重傷者，處一年以下有期徒刑、拘役或五百元以下罰金。
從事業務之人，因業務上之過失傷害人者，處一年以下有期徒刑
、拘役或一千元以下罰金，致重傷者，處三年以下有期徒刑、拘
役或二千元以下罰金。

司法院資訊處製作；財團法人民間司法改革基金會備份。
